臺灣嘉義地方法院刑事裁定
111年度聲字第436號
聲明異議人  
即  受刑人    林國正




上列聲明異議人即受刑人因公共危險案件，對於臺灣嘉義地方檢
察署檢察官之執行指揮（111年度執字第1415號），聲明異議，
本院裁定如下：
    主    文
聲明異議駁回。
    理    由
一、聲明異議意旨略以：伊屏東老家有高齡91歲的獨居父親，目
    前無人照顧，伊每日要打電話問候，隔2週要返回屏東探親
    ；於現職公司服務已達17年，需要伊安排工作事宜；家有房
    貸壓力，若入監將無法負擔；因疫情關係，伊兒子工作收入
    不穩定，懇請法外開恩，伊終身悔過不再喝酒，為此聲明異
    議等語。
二、按刑事訴訟法第484條規定，受刑人或其法定代理人或配偶
    以檢察官執行之指揮為不當者，得向諭知該裁判之法院聲明
    異議。而該條所稱「諭知該裁判之法院」，乃指對被告為有
    罪判決之裁判法院而言。查聲明異議人即受刑人甲○○（下稱
    受刑人）前因公共危險案件，經本院以111年度嘉交簡字第1
    81號判決判處有期徒刑3月，併科罰金新臺幣（下同）1萬元
    ，如易科罰金或易服勞役，均以1,000元折算1日確定等情，
    有前開判決及臺灣高等法院被告前案紀錄表各1份在卷可稽
    。是受刑人就嘉義地檢署檢察官依本院前開確定判決所為之
    執行指揮（111年度執字第1415號）而聲明異議，程序上即
    為適法，先予敘明。
三、次按犯最重本刑為5年以下有期徒刑以下之刑之罪，而受6月
    以下有期徒刑或拘役之宣告者，得以1,000元、2,000元或3,
    000元折算1日，易科罰金。但易科罰金，難收矯正之效或難
    以維持法秩序者，不在此限，刑法第41條第1項定有明文。
    又有期徒刑或拘役得易科罰金之案件，法院所諭知者，僅係
    易科罰金時之折算標準而已，至於是否准予易科罰金，仍賦
    予執行檢察官視個案具體情形，依前開法律規定而為裁量，
    亦即執行檢察官得考量受刑人之一切主、客觀條件，審酌其
    如不接受有期徒刑或拘役之執行，是否難達科刑之目的、收
    矯正之成效或維持法秩序等，以作為其裁量是否准予易科罰
    金之憑據，非謂受刑人受6個月以下有期徒刑或拘役之宣告
    時，執行檢察官即必然應准予易科罰金。且上開法條所稱「
    難收矯正之效」及「難以維持法秩序」，均屬不確定法律概
    念，此乃立法者賦予執行者能依具體個案，考量犯罪所造成
    法秩序等公益之危害大小、施以自由刑，避免受刑人再犯之
    效果高低等因素，據以審酌得否准予易科罰金，亦即執行者
    所為關於自由刑一般預防（維持法秩序）與特別預防（有效
    矯治受刑人使其回歸社會）目的之衡平裁量，非謂僅因受刑
    人個人家庭、生活處遇值得同情即應予以准許；且法律賦予
    執行檢察官此項裁量權，僅在發生違法裁量或有裁量瑕疵時
    ，法院始有介入審查之必要，如執行檢察官於執行處分時，
    已具體說明不准易科罰金之理由，且未有逾越法律授權、專
    斷等濫用權力之情事，自不得遽謂執行檢察官之執行指揮為
    不當。
四、經查：
  ㈠受刑人因公共危險案件，經本院於111年3月31日以111年度嘉
    交簡字第181號判決處有期徒刑3月，併科罰金1萬元，並於1
    11年5月2日確定，而後經移送臺灣嘉義地方檢察署執行科執
    行，由臺灣嘉義地方檢察署執行科以111年度執字第1415號
    案件執行，並通知受刑人應於111年6月1日到案執行，受刑
    人於111年6月1日報到後，經臺灣嘉義地方檢察署檢察官認
    受刑人為「公共危險第三犯」、「認有反覆實施酒駕之虞」
    、「不執行所宣告之刑，難收矯正之效或難以維持法秩序」
    ，而不准予易科罰金、易服社會勞動，並經主任檢察官、檢
    察長同意，嗣受刑人於111年6月2日到案併入監執行等情，
    業經本院調取上開案件執行卷宗核閱確認無訛。
  ㈡又受刑人除因本件經法院判處罪刑外，前已有2度因犯酒後駕
    車之公共危險案件，經本院以98年度嘉交簡字第273號判決
    判處拘役55日確定，並於98年5月19日易科罰金執行完畢，
    及經臺灣屏東地方檢察署以110年度偵字第8371號緩起訴處
    分，並於110年10月22日確定，緩起訴期間1年等情，有前開
    緩起訴處分書、臺灣高等法院被告前案紀錄表等在卷可參，
    堪認受刑人未因前2次酒後駕車，經司法追訴後而知所警惕
    ，甚至於緩起訴處分確定未滿1年且尚在緩起訴期間即再犯
    本件公共危險案件，亦即1年內遭查獲2次酒駕犯罪，且本次
    遭查獲吐氣所含酒精濃度數值高達每公升0.75毫克，並於酒
    駕上路時發生擦撞他人車輛之事故，顯然對公共安全產生具
    體危險，足見受刑人漠視法令之程度甚重，對社會法秩序之
    危害亦屬重大，且自我控制力薄弱，倘若准予易科罰金或易
    服社會勞動，確有難收矯正之效及難以維持法秩序之情事。
    而本件執行檢察官於指揮執行時，既已依受刑人之個案具體
    情事，考量其犯罪特性、情節，認若准予受刑人易科罰金、
    易服社會勞動，有難收矯正之效及難以維持法秩序等刑法第
    41條第1項但書所定之事由，因此不准受刑人易科罰金、易
    服社會勞動，應屬行使法律賦予檢察官指揮刑事案件執行之
    裁量權，且查無逾越法律授權或於裁量時審酌有何與刑法第
    41條第1項但書之裁量要件無合理關連之事實等情事，自難
    認本件檢察官裁量權之行使有何違法或不當可言。
  ㈢受刑人雖陳明如聲明異議意旨所示之內容，惟家中尚有高齡
    獨居父親須照顧、倘入監服刑將影響工作、有房貸壓力或兒
    子因疫情關係工作收入不穩定等事由，均無礙於上開「難收
    矯正之效」及「難以維持法秩序」之認定，要難憑此而認檢
    察官之執行指揮有何違法或不當。再者，關於家中高齡獨居
    父親需人照顧乙節，經執行檢察官給予受刑人1日時間協調
    安排，並非傳喚到案後即刻執行，自已給予受刑人緩衝時間
    而非不近人情，而受刑人於111年6月2日到案執行時亦表示
    「家裡事情安排好了」，故應無聲明異議意旨所示之情，併
    此敘明。
  ㈣綜上所述，本件檢察官於指揮執行時已充分審查具體個案，
    在考量犯罪特性及情節後，認受刑人應入監執行，方能收刑
    罰矯正之效，俾以維持法秩序，而不准受刑人易科罰金、易
    服社會勞動，經核未有何逾越法律授權或專斷等濫用權力之
    情事，是本件聲明異議為無理由，應予駁回。
五、依刑事訴訟法第486條，裁定如主文。
中　　華　　民　　國　　111 　年　　6 　　月　　28　　日
                  刑事第五庭  法　官　郭振杰
上列正本證明與原本無異。
如不服本裁定，應於裁定送達後5日內向本院提出抗告狀（應附
繕本）。
中　　華　　民　　國　　111 　年　　6 　　月　　28　　日
                              書記官  王翰揚